【裁判字號】    98,裁,2147
【裁判日期】    980910
【裁判案由】    公平交易法
【裁判全文】
最  高  行  政  法  院  裁  定
                                      98年度裁字第2147號
上  訴  人  甲○○
被 上訴 人  行政院公平交易委員會
代  表  人  乙○○
上列當事人間公平交易法事件，上訴人對於中華民國98年5月12
日臺北高等行政法院98年度訴字第31號判決，提起上訴，本院裁
定如下：
    主  文
上訴駁回。
上訴審訴訟費用由上訴人負擔。
    理  由
一、按對於高等行政法院判決之上訴，非以其違背法令為理由，
    不得為之，行政訴訟法第242條定有明文。依同法第243條第
    1項規定，判決不適用法規或適用不當者，為違背法令；依
    同法第243條第2項規定，判決有該條項所列各款情形之一者
    ，為當然違背法令。又提起上訴，應以上訴狀表明上訴理由
    並應添具關於上訴理由之必要證據，復為同法第244條第1項
    第4款及第2項所明定。是當事人提起上訴，如以原審判決有
    不適用法規或適用不當為理由時，其上訴狀應有具體之指摘
    ，並揭示該法規之條項或其內容；如以原審判決有行政訴訟
    法第243條第2項所列各款情形為理由時，其上訴狀應揭示合
    於該條款之事實。上訴狀或理由書如未依上述方法表明，或
    其所表明者顯與上開法條規定之違背法令情形不相合時，即
    難認為已合法表明上訴理由，其上訴自非合法。
二、緣真晶建設股份有限公司（下稱真晶公司，原審另行審結）
    係以經營房屋興建及銷售之業者，上訴人甲○○則為其代表
    人（嗣因真晶公司解散，另於97年4月28日選任劉祥墩律師
    擔任清算人），真晶公司在臺北市○○街20號（基地坐落於
    臺北市○○區○○段一小段319、320、321推出「新第來亨
    NO.78晴光Diamond」預售屋建案（下稱系爭建案），於民國
    （下同）95年9月27日至11月6日銷售期間，將廣告及平面圖
    集刊登於報紙或宣傳單上發送，該廣告內容載明「商務小豪
    宅」、「總價428萬、主臥房＋客廳＋商務書房＋大收納房
    」及「總價528萬、主臥房＋客廳＋商務書房＋（禪坐）和
    室」，並於廣告中以繪製上、下層圖示之「傢俱配置參考圖
    」輔以施作夾層設計之說明，另於「傢俱配置參考圖」之客
    廳部分繪有電視櫃、沙發、茶几等圖示，以標示該客廳之範
    圍，將陽臺（雨遮）位置繪製成客廳的一部分，涉及為虛偽
    不實及引人錯誤之表示，違反公平交易法第21條第1項之規
    定，經民眾向被上訴人檢舉。案經被上訴人以上訴人甲○○
    應知悉其為代表人之數建設公司已因夾層設計廣告不實而屢
    遭被上訴人處分，尚難認其未知情系爭建案之相同違法行為
    ，因其故意致使真晶公司違反公平交易法第21條第1項規定
    ，應受公平交易法第41條前段規定之處罰，遂依公平交易法
    第41條前段及行政罰法第15條第1項、第3項規定，分別處真
    晶公司、上訴人甲○○罰鍰新臺幣（下同）10,000,000元及
    1,000,000元。上訴人甲○○就其所受處分不服，循序提起
    行政訴訟，經原審法院判決駁回後，提起本件上訴。
三、上訴意旨雖主張：系爭建案之相關廣告並無以特別標榜「樓
    中樓」抑或「具夾層設計」之名目為宣傳，並於「傢俱配置
    參考圖」中，以適當之字體標明「本傢配參考圖，僅供裝潢
    建議之參考，自行二次施作隔層或夾層裝修者，係屬未經建
    築許可之施作，就其合法性本公司不予承諾擔保」之相關字
    樣。且該等文字大小適中，故任何看見該「傢俱配置參考圖
    」廣告之人，皆得輕易閱讀當該等文字。再者，該等文字除
    表明「傢俱配置參考圖」僅係參考用途外，亦特別點明自行
    施作夾層或隔層係有違法之虞，用字遣詞亦非艱深，一般人
    均得順利理解該等文字所欲表達之相關意義。從頭至尾上訴
    人均未曾有誤導消費者及一般大眾系爭建案可合法為夾層設
    計，甚而反特別加註警語告知自行增設夾層設計係屬「未經
    建築許可之施作」，實已盡其相關提醒及注意之義務，況且
    絕大多數預售屋銷售時所標榜之「傢俱配置參考圖」與實際
    屋況均有一定差異，此實係一般社會通念皆已認知之事實，
    是以原審不查，竟無視被上訴人之裁量顯有重大瑕疵，而任
    其作出違法之裁量又未說明理由，故判決顯有不備理由；縱
    認上訴人就系爭廣告確有違反公平交易法第21條第1項規定
    之情事，原處分所裁罰之金額亦顯屬過重，有違反比例原則
    ；又系爭建物銷售情形並非良好，且上訴人為表示誠信，亦
    與住戶解約並達成退費之協定，並於97年開始陸續將款項退
    還住戶，故上訴人因該不實廣告所得之利益，遠較上訴人所
    稱為低，故其裁罰顯有違比例原則，原審不察，竟對違反比
    例原則之違法裁量作出合法之判斷，又未說明任何理由，故
    判決違背法令等語。惟原判決論斷真晶公司於系爭廣告上載
    明「商務小豪宅」、「總價428萬、主臥房＋客廳＋商務書
    房＋大收納房」及「總價528萬、主臥房＋客廳＋商務書房
    ＋（禪坐）和室」，並於廣告中以繪製上、下層圖示之「傢
    俱配置參考圖」輔以施作夾層設計之說明，另於「傢俱配置
    參考圖」之客廳部分繪有電視櫃、沙發、茶几等圖示，以標
    示該客廳之範圍，將陽臺（雨遮）位置繪製成客廳的一部分
    ，均屬虛偽不實及引人錯誤之表示，違反公平交易法第21條
    第1項及第41條前段規定，及被上訴人審酌上訴人甲○○為
    真晶公司之代表人，因執行其職務，且為真晶公司之利益為
    行為，致使該公司違反行政法上義務而受處罰，乃依行政罰
    法第15條第1項及第3項規定處以罰鍰1,000,000元部分，其
    認事用法並無違誤等事項，已詳述其得心證之理由，並就上
    訴人之主張，何以不足採取，分別予以指駁甚明。核其上訴
    理由，仍執與起訴意旨略同且經原審不採之陳詞及歧異見解
    ，就原審取捨證據、認定事實及適用法律之職權行使，指摘
    其為不當，並就原審已論斷者，泛言未論斷，或就原審所為
    論斷，泛言其論斷矛盾，而非具體表明合於不適用法規、適
    用法規不當、或行政訴訟法第243條第2項所列各款之情形，
    難認對該判決之如何違背法令已有具體之指摘。依首開規定
    及說明，應認其上訴為不合法。
四、依行政訴訟法第249條第1項前段、第104條、民事訴訟法第9
    5條、第78條，裁定如主文。
中    華    民    國    98    年    9     月    10    日
                    最高行政法院第七庭
                        審判長法官  藍  獻  林
                              法官  廖  宏  明
                              法官  張  瓊  文
                              法官  姜  素  娥
                              法官  林  文  舟
以  上  正  本  證  明  與  原  本  無  異
中    華    民    國    98    年    9     月    11    日
                              書記官  邱  彰  德


司法院資訊處製作；財團法人民間司法改革基金會備份。
